【裁判字號】    97,訴,736
【裁判日期】    970930
【裁判案由】    違反電業法等
【裁判全文】
臺灣桃園地方法院刑事判決               97年度訴字第736號
公  訴  人  臺灣桃園地方法院檢察署檢察官
被      告  乙○○
                      之5號
                    （現於臺灣臺北監獄臺北分監執行中）
上列被告因違反電業法等案件，經檢察官提起公訴（96年度偵字
第22348 號），經本院於審理時裁定改依簡式審判程序，判決如
下︰
    主    文
乙○○共同未經電業供電，而在其供電線路上私接電線，累犯，
處有期徒刑肆月。又共同未經自來水事業許可，在自來水事業供
水管線上取水，累犯，處有期徒刑月。又結夥三人以上竊盜，
累犯，處有期徒刑柒月。扣案之瓦斯塑膠接管壹根沒收。應執行
有期徒刑壹年。扣案之瓦斯塑膠接管壹根沒收。
    犯罪事實
一、乙○○前於民國90年間因施用第一、二級毒品等案件，經本
    院分別判處有期徒刑8 月、5 月，定應執行有期徒刑1 年確
    定；於92年間又因施用第一、二級毒品案件，經臺灣基隆地
    方法院分別判處有期徒刑7 月、6 月，定應執行有期徒刑1
    年確定。前開數罪入監接續執行後，於94年6 月21日假釋出
    監，所餘刑期交付保護管束，已於94年7 月20日依行刑累進
    處遇條例之規定縮短刑期後假釋期滿，未經撤銷假釋，其未
    執行之刑，以已執行論。
二、詎乙○○猶不知悔改，與位於桃園縣中壢市○○路1117號5
    樓之屋主甲○○（本院另行審結）、及丙○○（本院另行審
    結），共同基於意圖為自己不法之所有之犯意聯絡（其中丙○○係於96年5 月20日入住上開房屋時起，與乙○○、丙○○有共同犯意聯絡），明知其等未向臺灣電力股份有限公司
    （以下簡稱臺電公司）申請供電，亦未經臺灣省自來水公司
    （以下簡稱自來水公司）、欣桃天然氣股份有限公司（以下
    簡稱欣桃公司）許可，不得擅自接線使用電力、水及瓦斯，
    竟於95年8 月初之某日，由甲○○委由真實姓名、年籍不詳
    、具有竊盜共同犯意聯絡之成年男子，於乙○○、甲○○均
    在場之情況下，先一同至桃園縣中壢市○○路1117號之地下
    室，自臺電公司之供電線路上私接電線至桃園縣中壢市○○
    路1117號5 樓，供渠等使用；復一同至位於該大樓14樓樓頂
    之自來水公司供水管線私接管線取水至該大樓5 樓，供渠等
    使用；又一同至其位於該處5 樓住處之陽台，自欣桃公司之
    天然氣管路上，以甲○○所有之天然氣瓦斯塑膠接管1 根私
    接管線，竊取天然氣使用。自95年8 月初起至96年8 月30日
    止，陸續居住該處使用竊得之電力、自來水及天然氣（甲○○所居住之時間為95年8 月初至95年10月10日，乙○○所居
    住之時間為95年8 月初至95年12月4 日，丙○○所居住之時
    間為96年5 月20日至96年8 月30日），共計竊取電力費用為
    新台幣（下同）48,137元，竊取自來水費用為6, 683元，竊
    取天然氣費用為11,786元。嗣於96年8 月30日下午5 時40分
    許，為警於該處實施搜索時，始悉上情，並扣得甲○○所有
    供竊取天然氣使用之瓦斯塑膠接管1 根。
三、案件經桃園縣政府警察局報請臺灣桃園地方法院檢察署檢察
    官偵查起訴。
    理  由
一、認定犯罪事實所根據的證據及理由
（一）被告乙○○於警詢時、本院準備程序及審理時自白前揭犯
      罪事實等語明確（見97年度偵字第22348 號卷第19頁、本
      院97審訴495 號卷第117 頁，本院審理卷第49至50頁、第
      73 頁、第92、93頁） 。
（二）證人即欣桃公司工程師范振春於警詢時證述其公司之天然
      氣瓦斯遭偷接竊取使用等語明確（見同上偵卷第34至35頁
      ）。
（三） 證人即臺電公司用電稽查員黃榮川於警詢時、偵查中證
       述其公司之供電線遭引接後竊取電源使用（見同上偵卷
       第37 至38 頁、第80頁）。
（四）復有查獲現場照片14幀、97年11月27日台水二業字第0960
      0143070 號台灣自來水股份有限公司第二區管理處函、96
      年12月4 日Ｄ桃園字第09611009691 號臺灣電力股份有限
      公司桃園區營業處函、96年12月27日 (96) 欣桃南營字第
      1259 號 欣桃天然氣股份有限公司函、臺灣電力公司用電
      實地調查書及追償電費計算單各1 份附卷可稽（見同上偵
      卷第47至52 頁 、第73至76頁、第83至84頁）。
（五）綜上，被告之自白核與事實相符，應堪採信。本案事證已
      臻明確，被告前揭犯行洵堪認定。
二、論罪科刑的理由
（一）被告乙○○其未經臺電公司供電，而在其供電線路上私接
      電線之行為，核係犯電業法第106 條第1 項第1 款之竊電
      罪；其未經自來水公司許可，在其供水管線上取水者，核
      係犯自來水法第98條第1 項第1 款之竊水罪；其自欣桃公
      司之天然氣管路上私接管線竊取天然氣之行為，核係犯刑
      法第323 條、第321 條第1 項第4 款之結夥三人以上竊盜
      罪。又被告竊電及竊水之犯行，雖分別同時構成刑法第32
      3 條、第321 條第1 項之結夥三人以上竊取電能罪、刑法
      第321 條第1 項之結夥三人以上竊盜罪，惟竊電罪及竊水
      罪即含有竊盜罪之本質，為刑法第320 條第1 項竊盜罪之
      特別規定，上開2 罪具法條競合之關係，依特別法優先於
      普通法之原則，應僅論以特別法之電業法第106 條第1 項
      第1 款之竊電罪及自來水法第98條第1 項第1 款之竊水罪
      ，而無刑法竊盜罪之適用（最高法院94年度台上字第3483
      號判決要旨可資參照），附此說明。至公訴意旨認被告自
      欣桃公司之天然氣管路上私接管線竊取天然氣之行為，係
      犯刑法第320 條第1 項之普通竊盜罪嫌云云。惟查，本件
      被告於警詢、審理時均自承甲○○及其友人偷接瓦斯管時
      ，其二人與被告當時均有在場等語明確（見偵卷第19頁、
      審卷第92頁）。參以證人丙○○亦於警詢時證稱：被告告
      知伊系爭瓦斯係甲○○叫人私接等語。由此足見甲○○與
      該友人私接瓦斯時，被告應有在場無訛。準此，應認被告
      此部分係犯刑法第321 條第1 項第4 款之結夥三人以上竊
      盜罪。綜上，公訴意旨容有未洽，惟此部分之基本社會事
      實同一，本院自得予以審理，並變更起訴法條。又被告上
      開三犯行，均係每日接續竊取使用，復僅各侵害同一法益
      ，為接續犯。
（二）被告乙○○就上開犯行，均與本案被告甲○○、丙○○及
      真實姓名、年籍不詳之成年男子間有犯意之聯絡及行為之
      分擔，均應依刑法第28條，論以共同正犯。
（三）被告所犯如上開三罪，犯意各別，行為互殊，應予分論併
      罰。
（四）查被告有事實欄一所載之犯罪前科執行情形，有臺灣高等
      法院被告全國前案紀錄表、臺灣高等法院前案案件異動查
      證作業在卷可稽，其受有期徒刑執行完畢後，5 年內再犯
      有期徒刑以上之本罪，為累犯，均應依刑法第47條第1 項
      之規定，加重其刑。
（五）量刑理由之說明：
      審酌被告乙○○正值年壯，不思以己力賺取財富，竟竊取
      水、電、瓦斯，且有事實欄一所載之犯罪前科，素行不良
      ，本應嚴罰重懲，念其犯後坦承全部竊盜犯行，態度尚稱
      良好，節省有限之司法資源，併參酌其生活狀況、品行、
      智識程度、犯罪之動機、目的、手段、所生危害等一切情
      狀，爰分別量處如主文所示之刑，並定其應執行之刑，以
      資懲儆。
（六）沒收部分：
      按共同正犯因在犯意聯絡範圍，相互利用他方之行為，以
      遂行其犯意之實現，應對全部行為共犯負責，基於責任共
      同之原則，有關從刑之沒收部分，雖為其他共同正犯所有
      供犯罪所用、預備用或因犯罪所得之物，亦應於其本身所
      處之主刑之後，併為沒收之諭知（最高法院86年度台上字
      第6278號判決意旨參照）。查扣案之瓦斯塑膠接管1 根，
      係共同被告甲○○所有供本件犯罪所用之物，已認定如前
      ，爰依刑法第38條第1 項第2 款規定宣告沒收。
三、適用之法律：刑事訴訟法第273 條之1 第1 項、第299 條第
    1 項前段、第300 條，刑法第11條前段、第28條、第321 條
    第1 項第4 款、第51條第1 項第5 款、第47條第1 項、第38
    條第1 項第2 款，電業法第106 條第1 項第1 款，自來水法
    第98條第1 項第1 款。
本案經檢察官林安妘到庭執行職務。
中    華    民    國    97    年    9     月    30    日
                  刑事第一庭  法  官      顧正德
以上正本證明與原本無異。
如不服本判決，應於判決送達後10日內向本院提出上訴狀（應附
繕本），其未敘述上訴理由者，應於上訴期間屆滿後20日內補提
理由書狀於本院，上訴於臺灣高等法院。
                              書記官     劉晨輝
中    華    民    國    97    年    9     月    30    日
附記論罪之法條全文
電業法第106條
有左列行為之一者為竊電，處5年以下有期徒刑、拘役或5百元以
下罰金：
一  未經電業供電，而在其供電線路上私接電線者。
二  繞越電度表或其他計電器，損壞或改動表外之線路者。
三  損壞或改變電度表、無效電力計、其他計電器之構造，或以
    其他方法使其失效不準者。
四  在電價較低之線路上，私接電價較高之電器者。
五  包燈用戶，在原定電燈盞數及瓦特數以外，私自增加盞數或
    瓦特數者。
六  電力用戶，在原申請馬力數、瓩數或仟伏安數以外，私自增
    加馬力數瓩數或仟伏安數者。
自來水法第98條
有左列行為之一者為竊水，處五年以下有期徒刑、拘役或五百元
以下罰金：
一、未經自來水事業許可，在自來水事業供水管線上取水者。
二、繞越所裝量水器私接水管。
三、毀損或改變量水器之構造，或用其他方法致量水器失效或不
    準確者。
四、未經自來水事業許可，擅自開啟消火栓取用自來水者。但因
    消防需要而開啟不在此限。
中華民國刑法第320條
意圖為自己或第三人不法之所有，而竊取他人之動產者，為竊盜
罪，處5年以下有期徒刑、拘役或5百元以下罰金。
意圖為自己或第三人不法之利益，而竊佔他人之不動產者，依前
項之規定處斷。
前二項之未遂犯罰之。
中華民國刑法第323條
電能、熱能及其他能量，關於本章之罪，以動產論。


司法院資訊處製作；財團法人民間司法改革基金會備份。
